【裁判字號】    97,重訴,39
【裁判日期】    980310
【裁判案由】    侵權行為損害賠償
【裁判全文】
臺灣高等法院民事判決                  97年度重訴字第39號
原      告    丙○○
訴訟代理人    周建才律師
              陳德峰律師
上一複代理人  楊偉奇律師
被      告    乙○○
上列當事人間請求侵權行為損害賠償事件，本院於中華民國98
年2月24日言詞辯論終結，判決如下：
    主  文
被告應給付原告美金二百六十萬元及自民國95年6月30日起至清
償日止，按年息5%計算之利息。
訴訟費用由被告負擔。
本判決第一項於原告以新臺幣二千七百九十七萬元為被告供擔保
後，得假執行。
    事實及理由
壹、程序方面：
一、被告經合法通知未於言詞辯論期日到場，核無民事訴訟法第
    386條所列各款情形之一，爰依原告聲請，准由其一造辯論
    而為判決。
二、原告提起本件刑事附帶民事訴訟時，係請求被告給付新臺幣
    83,902,000元及利息，嗣變更其聲明為應給付美金260萬元
    及利息，同係本於侵權行為之法律關係而請求，其請求之基
    礎事實同一，依民事訴訟法第255條第1項第2款規定，尚無
    不合，應予准許。
貳、實體方面：
一、原告起訴主張：民國88年8月間因日商INTERAMERICA LTD 公
    司代表人野中俊一需美金二千萬元之國外信用狀作為擔保，
    委託伊尋找開立擔保信用狀管道，伊乃委託被告乙○○代為
    處理開狀事宜。被告允諾開狀條件為：由瑞士某銀行為開狀
    行，開立信用狀至RABO BANK荷蘭總行，再由荷蘭總行轉到
    新加坡分行，開狀費用則為信用狀額度百分之十三；被告即
    與甲○聯繫開狀事宜，雖明知甲○之開狀管道，無足夠之信
    用額度委請設立於瑞士之銀行開立前揭約定條件之信用狀，
    為圖高額傭金，竟與甲○基於意圖為自己不法所有之犯意聯
    絡與行為分擔，由被告於88年9月9日晚上傳真至伊辦公室，
    要求伊於翌日中午以前將開狀費用匯入其指定之帳戶，如有
    延誤後果自行負責，伊因而誤信被告已尋得開狀銀行開立所
    約定條件之信用狀，遂於88年9月10日分別匯款至被告名下
    之英商渣打銀行台北分行（帳號為00000000000）帳戶及花
    旗銀行台北分行（帳號為00000000）帳戶內，各美金130萬
    元，被告旋於同日將其英商渣打銀行台北分行帳戶之美金
    130萬元，轉匯美金120萬元至英商渣打銀行新加坡分行甲○
    帳戶，復於88年9月14日將其花旗銀行台北分行帳戶之美金
    130萬元，轉匯美金90萬元至英商渣打銀行新加坡分行甲○
    帳戶，被告自己則留美金50萬元。嗣伊要求被告看信用狀電
    文影本，被告遂於88年9月14日將甲○所傳回之開狀銀行發
    出之信用狀留底存檔文件再傳真予伊，經野中俊一向通知銀
    行－RABO BANK新加坡分行查詢，發現係由在帛琉設立登記
    成立之EURO-AMERI CAN TRADE BANK INC.委請在烏克蘭設立
    登記之FINANCE AND CREDIT BANKING CORPORATION代發電文
    至荷蘭RABO BANK總行，並請核押密碼之德國法蘭克福
    COMMERZBANK,AG確認押碼值後，再轉請RABO BANK新加坡分
    行通知新加坡受益人，與原先約定之開狀條件不符，未經
    RABO BANK荷蘭總行認證保兌，無法使用，經野中俊一傳真
    告知伊上情，伊始悉受騙，致生損害美金260萬元。被告乙
    ○○業經本院刑事庭95年度上訴字第1063號判處詐欺罪確定
    。爰依民法第184條規定，刑事附帶民事起訴，聲明：(一)被
    告應給付原告美金260萬元，及自刑事附帶民事起訴狀繕本
    送達翌日起至清償日止，按年息百分之五計算之利息。(二)願
    供擔保請准宣告假執行。
二、被告未於言詞辯論期日到場，據其前提出書狀略以：兩造間
    從未約定系爭信用狀以瑞士某銀行為開狀行，伊於88年9月8
    日傳真與原告之文件內容即為雙方約定之開狀條件，又原告
    為重大國際金融詐欺犯業經新加坡國高等法院判決確定，具
    開立信用狀專業知識，其雖與訴外人野中俊一約定開立為「
    保兌付款」之信用狀，明知其所支付之開狀費用僅能開立備
    用信用狀，仍違反訴外人野中俊一之委託條件，僅委託伊開
    立備用信用狀（Stanby Letter of Credit），至訴外人野
    中俊一無法或不願使用系爭信用狀，非可歸責於被告，自無
    因陷於錯誤而交付美金260萬元之餘地，伊亦未故意以背於
    善良風俗之方法加損害於原告。又本案刑事庭就伊涉犯詐欺
    罪部分之事實認定多有違誤，且系爭信用狀為一真實堪用之
    信用狀，是伊不該當刑法詐欺罪及偽造文書罪，亦無違反保
    護他人之法律，致生損害於被告，故原告依民法第184條規
    定請求損害賠償均無理由等語，資為抗辯。
三、原告主張前揭事實，業據提出刑事判決為憑，並經本院調取
    本院95年度上訴字第1063號刑事歷審卷核閱無訛，而被告所
    取得之信用狀，其申請公司與開狀銀行，均僅在帛琉註冊登
    記而已，未實際營業，債信堪疑，常人殊無可能交付鉅額美
    金260萬元，僅欲取得如此紙上公司之信用狀，並為上開刑
    事判決所認定（見刑事判決第9頁），且經以詐欺罪名判處
    被告有期徒刑三年確定在案。被告所辯上情，自不足採；原
    告主張被告侵權行為之事實，堪予認定。
四、從而，原告依侵權行為規定，請求被告給付原告美金260萬
    元，及自刑事附帶民事起訴狀繕本送達翌日即95年6月30日
    起至清償日止，按年息5%計算之利息。即屬正當有據，應予
    准許。原告既受勝訴判決，其陳明願供擔保聲請宣告假執行
    ，核無不合，併酌定相當擔保金額，予以准許。
五、本件事證已臻明確，兩造其餘攻擊防禦方法，經審酌後認與
    判決結果不生影響，爰不一一論述，附此敘明。
六、據上論結：本件原告之訴為有理由，依民事訴訟法第78條、
    第463條、第385條第1項前段、第390條第2項，判決如主文
    。
中    華    民    國    98    年    3    月    10    日
                  民事第十庭
                      審判長法  官  黃豐澤
                            法  官  林麗玲
                            法  官  吳謀焰
正本係照原本作成。
如不服本判決，應於收受送達後20日內向本院提出上訴書狀，其
未表明上訴理由者，應於提出上訴後20日內向本院補提理由書狀
（均須按他造當事人之人數附繕本）上訴時應提出委任律師或具
有律師資格之人之委任狀；委任有律師資格者，另應附具律師資
格證書及釋明委任人與受任人有民事訴訟法第466條之1第1項但
書或第2項（詳附註）所定關係之釋明文書影本。
中    華    民    國    98    年    3     月    11    日
                            書記官  鄭淑昀
附註：
民事訴訟法第466條之1（第1項、第2項）：
對於第二審判決上訴，上訴人應委任律師為訴訟代理人。但上訴
人或其他法定代理人具有律師資格者，不在此限。
上訴人之配偶、三親等內之血親、二親等內之姻親，或上訴人為
法人、中央或地方機關時，其所屬專任人員具有律師資格並經法
院認為適當者，亦得為第三審訴訟代理人。


司法院資訊處製作；財團法人民間司法改革基金會備份。
